【裁判字號】    99,上,228
【裁判日期】    991020
【裁判案由】    損害賠償
【裁判全文】
臺灣高等法院臺中分院民事判決           99年度上字第228號
上  訴  人  乙○○
被 上 訴人  甲○○
上列當事人間請求損害賠償事件，上訴人對於民國99年5月ll日
臺灣臺中地方法院99年度訴字第576號第一審判決提起上訴，本
院判決如下：
    主  文
上訴駁回。
第二審訴訟費用由上訴人負擔。
    事實及理由
一、上訴人起訴主張：訴外人林義聰於民國（下同）72年向伊借
    款新台幣（下同）63萬元，於78年向伊借款32萬元，均未償
    還。被上訴人遂於81年5月5日利用訴外人邱芬凌之名義向伊
    收取4萬元費用代為訴訟，但被上訴人非僅未替伊向訴外人
    林義聰催討債務，反而與林義聰勾結，將借據、本票、支票
    、保管條等相關證物侵吞、毀滅，又故意延誤。雖伊與訴外
    人林義聰間清償債務事件，經台灣高等法院高雄分院96年度
    上易字第165號判決訴外人林義聰應向伊清償借款95萬元及
    自支付命令送達翌日即95年12月28日起至清償日止，按年息
    百分之5計算之利息，並駁回其他利息請求確定；但伊再就
    前開受敗訴判決之利息部分再訴請訴外人林義聰就其本金63
    萬元借款部分，自72年起至95年止，本金32萬元部分，自78
    年起至95年止，均按週年利率15%計算之利息，及自96年l月
    l日起至清償日止，按年息5%計算之利息之請求亦駁回確定
    。仍經高雄地方法院以98年度簡上字第20號判決敗訴確定。
    故被上訴人自應賠償伊利息損失，共計3,084,750元【計算
    方式：72年6月l日借63萬元，78年l月l日借32萬元，本金63
    萬元部份自72年6月l日起至95年12月28日止共計23年6個月
    ；本金32萬元部份，自78年l月l日起至95年12月28日止共計
    l8年，兩者均按年息百分之15計算利息，共計3,084,750（
    65萬元15%23年6個月＋32萬元15%18年＝3,084,750
    ）】。但伊僅請求308萬元，故聲明求為被上訴人應給付上
    訴人308萬元及96年l月l日起至清償日止，按年息百分之5計
    算之利息之判決。
二、經原審為上訴人全部敗訴之判決，上訴人不服，提起上訴，
    聲明：（一）原判決廢棄。（二）前項廢棄部分，被上訴人
    應給付上訴人308萬元及自96年l月l日起至清償日止按年息
    百分之5計算之利息。併稱：伊給付被上訴人4萬元費用是要
    委由被上訴人辦民事訴訟，如係要辦刑事，何須寫一分半利
    息，且利息一分半是被上訴人替林義聰協議，是被上訴人自
    己寫的。且伊所給付的證物都是正本，不是影本，如係給影
    本又何須寫63萬及32萬元之收據。又無論係民事或刑事，被
    上訴人均從未與伊出庭或替伊出庭。另96年上易字第165號
    於97年l月22日判決後，被上訴人說要幫伊提出再審以討回
    利息作為補償；又在高雄地方法院98年度簡上字第20號於98
    年5月l8日判決之前，伊並不知道會遭到敗訴判決，而有利
    息損失，故本件利息損失之請求時效應自伊知悉有利息損失
    即上開高雄地方法院判決時起算2年，故本件請求並未罹於
    時效。
三、按原告之訴，依其所訴之事實，在法律上顯無理由者，法院
    得不經言詞辯論，逕以判決駁回之，民事訴訟法第249條第2
    項定有明文。此項規定依同法第463條於二審程序亦有準用
    。而所謂上訴人之訴，依其所訴之事實，在法律上顯無理由
    者，係指依上訴人於訴狀內記載之事實觀之，在法律上顯然
    不能獲得勝訴之判決者而言（最高法院62年台上字第854號
    判例參照）。又按除別有規定外，確定之終局判決就經裁判
    之訴訟標的，有既判力；起訴之訴訟標的為確定判決之效力
    所及者，法院應以裁定駁回之，同法第400條第l項及第249
    條第l項第7款依序定有明文。是為訴訟標的之法律關係，於
    確定之終局判決中已經裁判者，就該法律關係即有既判力，
    當事人不得就該法律關係更行起訴，法院亦不得於新訴訟為
    反於該確定判決意旨之裁判。
四、經查：
（一）上訴人主張：訴外人林義聰於72年6月l日及78年l月l日分
      別向上訴人借款63萬元及32萬元，均未償還，上訴人為委
      任被上訴人向林義聰催討債務，於81年5月5日交付4萬元
      及借據、支票、本票、保管條等證物予被上訴人，被上訴
      人則以邱芬凌名義收受該款項。惟被上訴人收錢後並未依
      委任意旨替上訴人向林義聰催討債務，反而將上訴人所交
      付之借據、支票、本票、保管條等相關證物侵吞、毀滅，
      故意拖延，致上訴人無法向林義聰請求，上訴人遂以被上
      訴人應代伊催討之63萬元已徑積欠22年，32萬元則已積欠
      16年，並以年息一分五釐計算約780萬元為由（見調閱之
      台灣台中地方法院94年度重訴字第418號卷第17頁），而
      於94年間依侵權行為之法律關係訴請被上訴人及邱芬凌連
      本帶利返還780萬元及自台灣台中地方法院94年度促字第
      40158號支付命令送達翌日即95年12月28日起至清償日止
      之利息，經原法院94年度重訴字第418號駁回上訴人之請
      求後，上訴人就其中95萬元（本金）及自63萬元部份自72
      年起，32萬元部份自78年起，均自清償日止，按年息百分
      之15計算之利息，提起上訴，亦經本院95年度上易字第19
      3號判決駁回上訴確定。此有調閱之本院95年上易字第193
      號兩造間損害賠償事件卷足資參佐。
（二）惟上訴人於本件訴訟中雖係請求利息損失，而請求之範圍
      為63萬元借款部分，自72年6月l日起至95年12月28日止共
      計23年6個月，及32萬元借款部份，自78年l月l日起至95
      年12月28日止共計18年，均按年息百分之15計算利息，共
      計3,084,750元，與其在前訴訟中之請求「780萬元及自原
      法院94年度促字第40158號支付命令送達翌日即95年12月
      28日起至清償日止之利息，」雖未盡相同，惟上開780萬
      元依上訴人於原法院94年度重訴字第418號起訴狀所載：
      「是『連本帶利』以字據寫的l分5厘計算，其中63萬元已
      欠22年，32萬元已欠l6年」字樣（見原法院94年度重訴字
      第418號卷宗，第20頁），及於審理中所稱：依應催討之
      63萬元已經積欠22年，32萬元則已積欠16年，並以年息一
      分五釐計算約780萬元云云（見調閱之台灣台中地方法院
      94年度重訴字第418號卷第17頁）。均顯然已包括其在本
      件訴訟中所請求之63萬元借款部分自72年6月l日起至95年
      12月28日止共計23年6個月，及32萬元借款部份，自78年l
      月l日起至95年12月28日止共計18年，均按年息百分之15
      計算之利息，是其請求顯係就同一債權重複為之；且上訴
      人於本件訴訟中亦係以侵權行為作為訴訟標的，主張之原
      因事實亦為被上訴人於81年5月5日利用訴外人邱芬凌之名
      義向伊收取4萬元後，未替伊向訴外人林義聰催討債務，
      並與林義聰勾結，將借據、本票、支票、保管條等相關證
      物侵吞、毀滅，故意延誤，致受有其損失乙情，故揆諸前
      揭說明，上訴人於之主張自應受前述確定判決既判力所及
      ，而不得就此更行起訴。是其起訴不合程式，不應准許。
（三）至上訴人另主張高雄地方法院98年度簡上字20號於98年5
      月18日判決駁回其本金63萬元借款部分，自72年起至95年
      止，本金32萬元部分，自78年起至95年止，均按週年利率
      15%計算之利息，及自96年l月l日起至清償日止，按年息
      5%計算之利息確定後，伊始確定該部分利息損失無從對林
      義聰求償，故被上訴人應賠償伊該部分利息損失等語。然
      查，上開高雄地方法院確定判決駁回上訴人之請求雖係前
      訴訟最後事實審言詞辯論終結後之新事實，惟上訴人於前
      訴訟與本件訴訟中均係以侵權行為作為請求依據，所主張
      之侵權事實亦均為被上訴人收受4萬元後未依委任意旨為
      其處理有利事務，甚湮滅證據、故意拖延乙情，上開高雄
      地方法院之判決僅係確定上訴人無從再對林義聰為利息請
      求，而受有損失，惟此就本件而言充其量僅係上訴人受有
      損失之證明方式之一，並非新生之侵權事實，因而自不得
      援為另行起訴之依據。況上訴人既以侵權行為作為本件利
      息損失之請求基礎，則該損失是否應歸由被上訴人負擔，
      自須以被上訴人之侵權行為成立為前提，而被上訴人之侵
      權行為並未成立業經前訴訟法院為實質的認定，故上開高
      雄地方法院之判決並不會影響本件判決之結果，上訴人仍
      無獲得勝訴之可能。
五、綜上，上訴人依侵權行為之法律關係提起本件損害賠償，有
    一事不再理之適用，其起訴不合法。原審法院為上訴人敗訴
    判決，其理由雖有未當，但結論尚無不合。上訴論旨仍執前
    詞指摘原判決不當，求予廢棄，為顯無理由，爰不經言詞辯
    諭，逕以判決駁回。
六、據上論結，本件上訴為顯無理由，依民事訴訟法第463條、
    第249條第2項、第449條第2項、第78條，判決如文。
中    華    民    國    99    年    10    月    20    日
                民事第六庭    審判長法  官  袁再興
                                    法  官  陳賢慧
                                    法  官  吳惠郁
以上正本係照原本作成。
如對本判決上訴，須於收受判決送達後20日內向本院提出上訴書
狀，其未表明上訴理由者，應於提出上訴後20日內向本院提出上
訴理由書（須按他造人數附具繕本）。
上訴時應提出委任律師為訴訟代理人之委任狀。具有民事訴訟法
第466條之1第1項但書或第2項之情形為訴訟代理人者，另應附具
律師及格證書及釋明委任人與受任人有該條項所定關係之釋明文
書影本。如委任律師提起上訴者，應一併繳納上訴審裁判費。
                                    書記官  周巧屏
中    華    民    國    99    年    10    月    20    日
                                                      Ｓ

司法院資訊處製作；財團法人民間司法改革基金會備份。
